【裁判字號】    98,上易,607
【裁判日期】    981021
【裁判案由】    竊盜等
【裁判全文】
臺灣高等法院高雄分院刑事判決         98年度上易字第607號
上  訴  人
即  被  告  乙○○
                    現於臺灣屏東監獄執行中
上  訴  人
即  被  告  甲○○
選任辯護人  葉武侯律師
上列上訴人因竊盜等案件，不服臺灣屏東地方法院98年度易字第
88號中華民國98年7 月7 日第一審判決（起訴案號：臺灣屏東地
方法院檢察署97年度偵字第6444號），提起上訴，本院判決如下
：
    主  文
原判決撤銷。
乙○○攜帶兇器竊盜電線，累犯，處有期徒刑拾月，扣案之Ｓ腰
帶壹條沒收。又攜帶兇器竊盜電線，累犯，處有期徒刑拾月，扣
案之Ｓ腰帶壹條沒收。應執行有期徒刑壹年陸月，扣案之Ｓ腰帶
壹條沒收。
甲○○故買贓物，累犯，處有期徒刑陸月，如易科罰金以新台幣
貳仟元折算壹日。
    事  實
一、乙○○前曾於民國93年間因違反毒品危害防制條例案件，經
    本院以94年度上訴字第1873號判處有期徒刑1 年、10月、1
    年，應執行有期徒刑2 年8 月確定；復於同年間因竊盜、贓
    物案件，經臺灣高雄地方法院以93年度易字第1731號判處有
    期徒刑10月、4 月，應執行有期徒刑1 年確定，上開各徒刑
    嗣經本院以95年度聲字第327 號裁定應執行有期徒刑3 年6
    月，自94年7 月19日起入監服刑，經減刑後於96年7 月16日
    執行完畢。甲○○則前曾於83年間因違反麻醉藥品管理條例
    案件，經原審法院以83年度訴字第472 號判處有期徒刑5 年
    10月、7 月，應執行有期徒刑6 年2 月確定，自83年11月24
    日起入監服刑，迄86年6 月7 日因縮短刑期假釋出監；復於
    86年間因違反麻醉藥品管理條例案件，經本院以87年度上易
    字第436 號判決判處有期徒刑7 月確定；又於87年間因違反
    麻醉藥品管理條例案件，經本院以88年度上更一字第214 號
    判決判處有期徒刑5 年確定；再於88年間因偽造文書案件，
    經臺灣高雄地方法院以88年度訴字第2033號判處有期徒刑7
    月，並經本院以91年度上訴字第528 號判決駁回上訴而確定
    ，上開假釋因而遭撤銷，並與上開有期徒刑7 月、5 年、7
    月併執行，於88年9 月15日入監服刑，於96年9 月13日執行
    完畢出監。
二、乙○○猶不知悛悔，竟意圖為自己不法之所有，並基於攜帶
    兇器竊盜之犯意，攜帶其所有客觀上具有危險性，足以危害
    人之生命、身體安全，可供兇器使用之老虎鉗1 支（老虎鉗
    未扣案）及S 腰帶1 條，於97年1 月15日晚上9 時許，至台
    灣電力股份有限公司（下稱台電公司）所設位於屏東縣高樹
    鄉鹽樹村之編號鹽樹分9-1R5RA1～A3號電線桿，先以S 腰帶
    為工具攀爬上該電線桿，再持兇器老虎鉗剪斷臺電公司所有
    之22ｍ/ ㎡電纜線1 批（重約120 公斤）而竊取之，得手後
    即將竊得之電纜線載回住處附近藏放，以伺機變賣。乙○○
    另意圖為自己不法之所有，並基於攜帶兇器竊盜之犯意，又
    攜帶上開兇器老虎鉗1 支及S 腰帶1 條，於97年7 月30日凌
    晨3 時許，至臺電公司所設位於屏東縣高樹鄉東振村之編號
    百畝分27L15L6-1R3 ～R4號電線桿，以S 腰帶為工具攀爬上
    該電線桿，持兇器老虎鉗剪斷臺電公司所有之22ｍ/ ㎡電纜
    線（重約22公斤）、60ｍ/ ㎡電纜線（重約27公斤）各1 批
    而竊取之，得手後即將剪得之電纜線載回住處附近藏放，乙
    ○○並於97年8 月間將其中竊得60ｍ/ ㎡電纜線以不詳價格
    出售予真實姓名年籍不詳之成年人。
三、乙○○其後又經友人處得知甲○○願收購電纜線，遂於97年
    8 月間與甲○○聯絡，而甲○○亦明知乙○○所持有之22ｍ
    / ㎡電纜線1 批（共重約142 公斤）係竊來之贓物，竟仍基
    於故買贓物之犯意，於97年8 月下旬某日，在屏東縣高樹鄉
    ○○村○○路33號之乙○○住處附近，以每公斤新台幣（下
    同）160 元之與市場價格顯不相當之價格，向乙○○故買該
    批電纜線，並將該批電纜線之外皮削去，以伺機變賣。嗣於
    97年9 月18日16時30分許，為警據報而在屏東縣林邊鄉○○
    路79-1號搜索，起出甲○○所購買之上開贓物電纜線，再循
    甲○○之供述查獲乙○○，並在乙○○之住處扣得其所有供
    竊盜用之S 腰帶1 條，始查知上情。
二、案經屏東縣警察局恆春分局報請臺灣屏東地方法院檢察署檢
    察官偵查起訴。
    理  由
壹、證據能力部分
    按被告以外之人於審判外之陳述，雖不符刑事訴訟法第159
    條之1 至之4 之規定，然經當事人於審判程序同意作為證據
    ，法院審酌該言詞陳述或書面陳述作成時之情況，認為適當
    者，亦得為證據。又當事人、代理人或辯護人於法院調查證
    據時，知有第159 條第1 項不得為證據之情形，而未於言詞
    辯論終結前聲明異議者，視為有前項之同意，同法第159 條
    之5 亦有明文，而上開規定之立法意旨在於傳聞證據未經當
    事人之反對詰問予以核實，原則上先予排除，惟若當事人已
    放棄詰問或未聲明異議，基於證據資料愈豐富，愈有助於真
    實發現之理念，且強化言詞辯論主義，法院自可承認該傳聞
    證據例外擁有證據能力。本判決後述所引用之證據資料，各
    項言詞或書面傳聞證據部分，縱無刑事訴訟法第159 條之1
    至第159 條之4 或其他規定之傳聞證據例外情形，惟業經本
    院審理時予以提示並告以要旨，且各經檢察官、被告及其辯
    護人表示意見，當事人及辯護人已知上述證據乃屬傳聞證據
    ，而於言詞辯論終結前亦均未對該等證據之證據能力聲明異
    議，依上開規定，已擬制同意其有證據能力，且本院審酌該
    等傳聞證據作成時之狀況，並無不宜作為證據之情形，復與
    待證事實，均具有關連性，認均具有證據能力。
貳、實體上認定
    訊據被告乙○○、甲○○對上開事實均坦承不諱（本院卷60
    頁、75頁反面、81頁），而被告乙○○行竊部分，核與丙○
    ○（台灣電力公司屏東區營業處職員）、鍾志坤（台灣電力
    公司屏東營運處線路維護員）指述情節相符。另被告甲○○
    故買贓物部分，亦與乙○○亦於警詢供稱: 甲○○是否知道
    你賣的是台電公司電纜線? ）甲○○知道。（甲○○有無問
    你所賣之電纜線來源如何? ）他知道我是竊剪來的等語（警
    卷5 頁）相符。被告乙○○復以證人身分證稱偵訊證稱: （
    為何至97年8 月才拿去賣? ）因為我知道這是台電公司的電
    纜線，我不敢拿去賣。（一般資源回場的老闆，是否容易分
    辨出這電纜線是台電公司的電纜線? ）可以，因為這電纜線
    的外包皮還沒刮掉，我拿的電纜線是完整的捆好的電纜線賣
    給甲○○等語（偵卷20-21 頁）。證人陳招安則警詢證稱：
    （甲○○在79之1 號將電線剝皮剪下後拿過來資源回收場，
    你有在甲○○剝台灣電力公司電線外皮及剪下電線銅頭時看
    見或幫忙嗎? ）有，他有請我去作，但還沒講到工資部分，
    我在現場幫忙搬台電電纜線等語（警卷17頁）。另證人涂春
    仁亦證稱: 警方查獲之台電電纜線銅線110 公斤、線皮約35
    公斤、銅線頭12個、電動剝皮機1 台、油壓剪等工具1 批都
    是甲○○所有等語（警一卷24-25 頁），足見被告甲○○自
    乙○○購得上開電纜線贓物後，其為避免被發覺，即僱工以
    電動剝皮機除去足以辨識台電公司標識電纜線之事實，已甚
    明確，復有乙○○行竊用之S 腰帶1 條及被告甲○○所有之
    電動剝皮機、油壓剪、活動板手等證物（偵卷36頁）及現場
    照片10張（警二卷46-50 頁）及贓物認領保管單（警一卷49
    頁），本件事證明確，被告乙○○、甲○○2 人犯行洵堪認
    定。
參、論罪科刑及撤銷改判、沒收
 一、按刑法第321 條第1 項第3 款之攜帶兇器竊盜罪，係以行
     為人攜帶兇器竊盜為其加重條件，此所謂兇器，其種類並
     無限制，凡客觀上足對人之生命、身體、安全構成威脅，
     具有危險性之兇器均屬之，且祇須行竊時攜帶此種具有危
     險性之兇器為已足，並不以攜帶之初有行兇之意圖為必要
     （最高法院79年臺上字第5253號判例參照）。查被告乙○
     ○行竊時所攜帶之老虎鉗，雖未扣案，惟其前端應為鐵製
     材質，且既足供持之行竊剪斷電纜線，顯見該老虎鉗應屬
     質地堅硬，依社會一般觀念已足以對人之生命、身體安全
     構成威脅，在客觀上顯然具有危險性，自屬兇器無訛。次
     按台電公司係應一般需用供給電能之事業經營者，為電業
     法所稱之電業經營者；又前開電纜線乃台電公司輸電、配
     電所應用之設備，核其性質亦屬該法所稱之電線。本件被
     告乙○○以前揭方式竊取台電公司設置供傳輸電力所用之
     電線，是其所為已該當於電業法第105 條竊取電線罪之構
     成要件甚明，故核被告乙○○所為，係犯刑法第321 條第
     1 項第3 款攜帶凶器加重竊盜罪，與電業法第105 條竊取
     電線罪。又電業法係以開發國家電能動力，調節電力供應
     ，發展電業經營，維持合理電價，增進公共福利為其立法
     目的，且該法第105 條乃針對行為人竊盜或損壞電桿、電
     線、變壓器或其他供電設備者而設有特別處罰規定，故電
     業法第105 條與刑法加重竊盜罪二者間當屬法規競合之特
     別關係，應優先適用前揭電業法之規定，本件被告乙○○
     應論以電業法第105 條之竊取電線罪並依刑法加重竊盜罪
     之規定，論以攜帶凶器竊盜電線罪處斷。另被告甲○○所
     為，係犯刑法第349 條第2 項之故買贓物罪。被告乙○○
     所犯上開2 次行竊電線，其犯意各別，行為互殊，應予分
     論併罰。又被告乙○○前曾於93年間因違反毒品危害防制
     條例案件，經本院以94年度上訴字第1873號判處有期徒刑
     1 年、10月、1 年，應執行有期徒刑2 年8 月確定，復於
     同年間因竊盜、贓物案件，經臺灣高雄地方法院以93年度
     易字第1731號判處有期徒刑10月、4 月，應執行有期徒刑
     1 年確定，上開各徒刑。又經本院以95年度聲字第327 號
     裁定應執行有期徒刑3 年6 月，其經減刑後於96年7 月16
     日甫執行完畢；另被告甲○○則前曾於83年間因違反麻醉
     藥品管理條例案件，經本院以83年度訴字第472 號判處有
     期徒刑5 年10月、7 月，應執行有期徒刑6 年2 月確定，
     自83年11月24日起入監服刑，迄86年6 月7 日因縮短刑期
     假釋出監，復於86年間因違反麻醉藥品管理條例案件，經
     本院以87年度上易字第436 號判決判處有期徒刑7 月確定
     ，又於87年間因違反麻醉藥品管理條例案件，又經本院以
     88 年 度上更一字第214 號判決判處有期徒刑5 年確定，
     再於88年間因偽造文書案件，經臺灣高雄地方法院以88年
     度訴字第2033號判處有期徒刑7 月，並經本院以91年度上
     訴字第528 號判決駁回上訴而確定，上開假釋因而遭撤銷
     ，並與上開有期徒刑7 月、5 年、7 月併執行，於88年9
     月15 日 入監服刑，於96年9 月13日執行完畢出監等情，
     有臺灣高等法院被告前案紀錄表2 份在卷可稽，被告2 人
     於受徒刑之執行完畢，5 年以內故意再犯本件有期徒刑以
     上之罪，均為累犯，均應依刑法第47條第1 項之規定均加
     重其刑。
 二、原審對被告乙○○、甲○○2 人論罪科刑固非無見；惟查
     ：(1)電業法第105 條與刑法加重竊盜罪二者間當屬法規競
     合之特別關係，應優先適用前揭電業法之規定，原審雖認
     被告乙○○所為亦合於電業法第105 條，但於判決主文仍
     依刑法加重竊盜罪論處，已有未合。(2)原審既認被告乙○
     ○先後2 次竊得22ｍ/ ㎡電纜線共計120 公斤及22公斤（
     原判決第2 頁倒數第1 行及第7 行），惟卻認定被告甲○
     ○向乙○○故買22ｍ/ ㎡電纜線共重約145 公斤（原判決
     第3 頁第7 行），亦有矛盾。被告2 人上訴意旨否認犯罪
     ，惟均已於本院坦承犯行（本院卷60頁、75頁反面、81頁
     ），雖無理由，惟原判決既有上開瑕疵，自應由本院撤銷
     改判。爰審酌被告乙○○不思正途營生，而為本件竊盜犯
     行，被告甲○○則因貪圖小利，竟故買贓物使用，而造成
     原所有權人追贓困難渠等犯罪目的、手段、犯罪所生危害
     ，量刑本不宜從輕，惟念及2 人犯後均坦承犯行，且均有
     悔意，態度尚佳等一切情狀，分別量處如主文所示之刑，
     並就被告乙○○所處之有期徒刑部分，應執行有期徒刑1
     年6 月。另被告甲○○所處之有期徒刑部分，則參以其教
     育程度、家庭經濟狀況及本件所獲取之利益等情狀，並諭
     知如易科罰金以新台幣2000元折算1 日之標準，以資懲儆
     。扣案之S 腰帶1 條係被告乙○○所有，供其犯罪所用之
     物，業據其供明在卷，應依刑法第38條第1 項第2 款宣告
     沒收；至被告乙○○為本件竊盜犯行所用之老虎鉗，既未
     扣案，為免將來執行困難，爰不予宣告沒收。另自被告甲
     ○○處扣取剝電纜線等工具雖為其所有，惟均非供其本件
     故買贓物所用之物，故均不予宣告沒收，附此敘明。
據上論結，應依刑事訴訟法第369 條第1 項前段、第364 條、第
299 條第1 項前段，電業法第105 條，刑法第321 條第1項 第3
款、第349 條第2 項、第47條第1 項、第38條第1 項第2款 、第
51條第5 款、第41條第1 項，刑法施行法第1 條之1 ，判決如主
文。
本案經檢察官陳建年到庭執行職務。
中    華    民    國    98    年    10    月    21    日
                  刑事第八庭    審判長法  官   洪兆隆
                                      法  官   郭玫利
                                      法  官   李政庭
以上正本證明與原本無異。
不得上訴。
中    華    民    國    98    年    10    月    21    日
                                      書記官   吳福連
附錄本判決論罪科刑法條：
電業法第105 條
竊盜或損壞電桿、電線、變壓器或其他供電設備者，依刑法之規
定從重處斷。
刑法第321 條第1 項第3 款
犯竊盜罪而有左列情形之一者，處6 月以上、5 年以下有期徒刑
：
三  攜帶兇器而犯之者。
刑法第349條第2項
搬運、寄藏、故買贓物或為牙保者，處5 年以下有期徒刑、拘役
或科或併科1 千元以下罰金。


司法院資訊處製作；財團法人民間司法改革基金會備份。
